【裁判字號】    99,上,173
【裁判日期】    990531
【裁判案由】    清償借款
【裁判全文】
臺灣高等法院民事判決                   99年度上字第173號
上  訴  人  創色美術印刷廠有限公司
法定代理人  甲○○
被上訴人    乙○○○
訴訟代理人  洪大明律師
複代理人    廖信憲律師
上列當事人間請求清償借款事件，上訴人對於中華民國98年12月
24日台灣新竹地方法院98年度訴字第643號第一審判決提起上訴
，本院於99年5月18日言詞辯論終結，判決如下：
    主  文
上訴駁回。
第二審訴訟費用由上訴人負擔。
    事實及理由
一、被上訴人主張：上訴人之股東及董事等均係伊之子女，因上
    訴人急需資金週轉，遂由其董事兼財務人員周文莉為代表，
    分別於民國98年4月15日、同年5月5日向伊借款週轉，伊自
    么女周玫言之帳戶內提領新台幣（下同）70萬元、匯款150
    萬元，並持現金205,000元借予上訴人，計1,90 5,000 元。
    詎時隔數月後，伊向上訴人催討借款，均未獲置理，爰依借
    款返還請求權，聲明請求：上訴人應給付伊1,90 5,000 元
    ，及自98年9月1日起至清償日止，按年息2.5％計算之利息
    。
二、上訴人則以：對借款之事實不爭執，惟當時被上訴人允諾待
    伊之公司經營穩定後再清償，伊願意分期清償前開借款，希
    望自99年1月開始每月償還2萬元，倘公司營運狀況好轉，可
    以償還更多本金。另於原審99年度竹簡字第24號確定本票債
    權不存在訴訟判決前，期能暫緩本件判決等語，資為抗辯。
    聲明請求：駁回被上訴人之訴。
三、原審為上訴人全部敗訴之判決，即判決上訴人應給付被上訴
    人1,905,000元，及自98年9月1日起至清償日止，按年息2.5
    ％計算之利息。
    上訴人不服，提起上訴，其上訴聲明：(一)原判決廢棄。(二)被
    上訴人在第一審之訴駁回。
    被上訴人之答辯聲明：上訴駁回。
四、本院得心證之理由：
  (一)被上訴人主張上訴人先後向伊借款1,905,000元之事實，業
    據其提出與所述相符之存摺明細及匯款申請書為證（見原審
    98年度司促字第8792號卷7頁至9頁），且為上訴人所不爭執
    （見原審卷21頁反面、本院卷24頁反面），堪信為真實。另
    上訴人辯稱希望能以分期付款方式清償系爭借款云云，惟債
    務人並無為一部或分期清償之權利，且債權人即被上訴人亦
    當庭明確表示不同意分期清償等語（見原審卷21頁反面），
    本院審酌上訴人實為被上訴人之夫經營之公司，被上訴人之
    夫過世後，由子女即甲○○（兄）、周玫言（妹）、周甫任
    （弟）等人經營，因公司經營權之爭，目前該家族已有確認
    本票不存在訴訟、傷害等多件訴訟正在進行中，上訴人亦對
    被上訴人提起確認305萬元之本票債權不存在訴訟等情，分
    別經上訴人之法定代理人甲○○、被上訴人之訴訟代理人陳
    述在卷（見本院卷24頁反面、25頁），是如准許上訴人分期
    清償，即非無害於被上訴人之利益，與民法第318條第1項後
    段之規定不合，故上訴人所辯按月分期清償云云，即非可採
    。
  (二)上訴人再辯稱希望於原審99年度竹簡字第24號確定本票債權
    不存在訴訟判決前，暫緩判決云云，然查上開確認305萬元
    本票債權不存在訴訟，所爭執之305萬元債權發生時間，係
    在上訴人之前法定代理人周甫任擔任法定代理人期間，嗣甲
    ○○擔任法定代理人後否認該本票債權存在，致生訴訟，而
    本件1,905,000元借款係甲○○擔任法定代理人之後，向被
    上訴人借用，業據上訴人之法定代理人甲○○敘明在卷（見
    本院卷24頁反面），二者顯為不同之債權，故無論前揭確認
    本票債權不存在之訴訟結果如何，均不影響本件訴訟，本件
    訴訟自無需延緩判決之情形，上訴人此項辯解，委無足取。
    從而，上訴人既向被上訴人先後借款1,905,000元，且被上
    訴人已催告上訴人應返還借款，上訴人依法即負有返還上開
    借款及利息之義務。
五、綜上所述，被上訴人依消費借貸之法律關係，請求上訴人給
    付1,905,000元，及自98年9月1日起至清償日止，按年息2.5
    ％計算之利息，為法有據，應予准許。原審判命上訴人如數
    給付，於法並無不合。上訴意旨指摘原判決不當，求予廢棄
    改判，為無理由，應予駁回。
六、本件事證已臻明確，兩造其餘攻擊防禦方法及立論之證據資
    料，均經本院審酌後，對判決結果不生影響，爰無庸逐一論
    述，併此敘明。
七、據上論結，本件上訴為無理由，依民事訴訟法第449條第1
    項、第78條，判決如主文。
中    華    民    國    99    年    5    月    31    日
                  民事第十六庭
                      審判長法  官  王聖惠
                            法  官  謝碧莉
                            法  官  呂淑玲
正本係照原本作成。
上訴人如不服本判決，應於收受送達後20日內向本院提出上訴書
狀，其未表明上訴理由者，應於提出上訴後20日內向本院補提理
由書狀（均須按他造當事人之人數附繕本）上訴時應提出委任律
師或具有律師資格之人之委任狀；委任有律師資格者，另應附具
律師資格證書及釋明委任人與受任人有民事訴訟法第466條之1第
1項但書或第2項（詳附註）所定關係之釋明文書影本。
中    華    民    國    99    年    5     月    31    日
                            書記官  明祖全
附註：
民事訴訟法第466條之1（第1項、第2項）：
對於第二審判決上訴，上訴人應委任律師為訴訟代理人。但上訴
人或其他法定代理人具有律師資格者，不在此限。
上訴人之配偶、三親等內之血親、二親等內之姻親，或上訴人為
法人、中央或地方機關時，其所屬專任人員具有律師資格並經法
院認為適當者，亦得為第三審訴訟代理人。

司法院資訊處製作；財團法人民間司法改革基金會備份。
